臺灣高等法院刑事裁定
111年度抗字第35號
抗  告  人  
即  被  告  邱天晴



上列抗告人即受刑人因聲請定應執行刑案件，不服臺灣臺北地方
法院中華民國110年12月9日裁定（110年度聲字第2082號），提
起抗告，本院裁定如下：
    主  文
抗告駁回。                                              
    理  由
一、原裁定意旨略以：㈠本件抗告人即受刑人邱天晴（下稱抗告
    人）因犯原裁定附表所示之罪，經判處如原裁定附表所示之
    刑，並於原裁定附表所示之日期分別確定，其中如原裁定附
    表編號1至7所示之罪，前經臺灣桃園地方法院以110年度聲
    字第3286號裁定應執行有期徒刑15年6月（聲請書誤載為5年
    6月，應予更正）確定等情，有本院被告前案紀錄表及各該
    刑事判決、裁定在卷可稽。經審核抗告人所犯如原裁定附表
    所示各罪，最早判決確定者為原裁定附表編號1至7所示之判
    決，而原裁定附表編號8之罪確是抗告人於該判決確定日以
    前所犯，核與刑法第50條第1項本文規定相符，是檢察官聲
    請定其應執行之刑，原審法院審核認聲請為正當，爰審酌抗
    告人所犯如原裁定附表所示各罪之罪質、犯罪情節、行為態
    樣、侵害法益暨所生損害，兼衡責罰相當與刑罰經濟之原則
    ，整體評價其應受矯正之必要性，裁定抗告人犯如原裁定附
    表所示各罪所處之刑，應執行有期徒刑16年等語。
二、抗告意旨略以：㈠量刑及數罪併罰定應執行刑之輕重，固屬
    事實審法院得依職權自由裁量之事項，然並非概無法律性之
    拘束。倘違反外部性界限，固屬違法，違反内部性界限，亦
    係不當。㈡數罪併罰定應執行刑之裁量，其依刑法第51條第5
    款定執行刑者宜注意刑罰邊際效應隨刑期而遞減及行為人所
    生痛苦程度隨刑期而遞增之情形，考量行為人復歸社會之可
    能性，妥適定執行刑。除不得違反刑法第51條之外部界限外
    ，尤應謹守法律内部性界限，以達刑罰經濟及恤刑之目的。
    倘違背上開定執行刑内部界限而濫用其裁量，仍非適法。㈢
    數罪併罰有二裁判以上宣告多數有期徒刑者，依刑法第53條
    、第51條第5款之規定「於各刑中之最長期以上，各刑合併
    之刑期以下，定其刑期。但不得逾三十年。」係採「限制加
    重原則」規範執行刑之法定範圍，為其定刑之外部界限。乃
    因一律將宣告刑累計執行，刑責恐將偏重而過苛，不符現代
    刑事政策及刑罰之社會功能，而有必要透過定應執行刑程序
    ，授權法官對被告本身及所犯各罪為總檢視，進行充分而不
    過度之評價，以妥適調整之。又刑法第57條之規定，係針對
    個別犯罪之科刑裁量，明定刑罰原則以及尤應審酌之各款事
    項，以為科刑輕重之標準；至數罪併罰定應執行刑之裁量標
    準，法無明文，然其裁量仍應兼衡罪責相當及特別預防之刑
    罰目的，具體審酌整體犯罪過程之各罪關係（例如各行為彼
    此間之關聯性《數罪間時間、空間、法益之異同性》、所侵害
    法益之專屬性或同一性、數罪對法益侵害之加重效應等）及
    罪數所反應行為人人格及犯罪傾向等情狀綜合判斷，為妥適
    之裁量，仍有比例原則及公平原則之拘束。㈣實務上學者論
    著亦有主張在累進遞減的原則上，數罪併罰時具體審酌整體
    犯罪過程之各罪關係，宜予各刑相加後酌減三分之一以上（
    黃榮堅教授「數罪併罰量刑模式構想」，月旦法學雜誌第12
    3期）。㈤綜上所述，我國刑法兼具報應主義及預防主義之雙
    重目的，故於量刑時，自非不可依客觀犯行與主觀惡性兩者
    加以考量其情狀，要難僅以行為人犯罪次數作為定其應執行
    之刑期惟一標準，應考量行為人犯罪時間的密接性及個人情
    狀，定其應執行刑期，始較符公平比例原則。㈥懇請能給予
    抗告人公平公正裁定，充分考量抗告人所請，讓抗告人有再
    一次悔過向上、改過自新的機會，本人因教育程度不高、社
    會經驗不足，誤觸刑法入監服刑至今已深感悔悟，因本人是
    單親媽媽，家中有年邁母親和年幼兒子，目前都是靠政府補
    助維持生活，請重新量刑，給予最有利於抗告人之裁定，俾
    便抗告人早日重返社會，陪伴孩子成長，照顧年邁母親，重
    新作人等語。
三、按裁判確定前犯數罪者，併合處罰之。數罪併罰，分別宣告
    多數有期徒刑者，於各刑中之最長期以上，各刑合併之刑期
    以下，定其刑期，刑法第50條第1項前段、第51條第5款分別
    定有明文。又刑事訴訟法第370條第2項、第3項，已針對第
    二審上訴案件之定應執行刑，明定有不利益變更禁止原則之
    適；而分屬不同案件之數罪併罰有應更定執行刑之情形，倘
    數罪之刑，曾經定其執行刑，再與其他裁判宣告之刑定其執
    行刑時，在法理上亦應同受此原則之拘束。亦即，另定之執
    行刑，其裁量所定之刑期，不得較重於前定之執行刑加計後
    裁判宣告之刑或所定執行刑之總和。次按數罪併罰之定執行
    刑，係基於刑罰經濟與責罰相當之考量，所為一新刑罰之宣
    告，並非給予抗告人不當利益，法院於審酌個案具體情節，
    裁量定應執行之刑時，除應嚴格遵守刑法第51條所定方法為
    規範量刑之外部性界限外，其所定之執行刑，祇須不得較重
    於前定之執行刑加計後裁判宣告之刑之總和，又無全然喪失
    權衡意義，或裁量行使顯然有違比例原則之情形，並不悖於
    定應執行刑之恤刑目的者，即無違法或不當。
四、經查：抗告人犯原裁定附表編號1至8所示17罪（原裁定附表
    編號1共9罪；編號4共2罪；其餘編號各1罪），分別經法院
    判處如原裁定附表所示之刑確定（原裁定附表編號8所示犯
    罪日期應更正為「107年4月13日前之某日」），各罪犯罪時
    間均在編號1所示判決確定日之前，且原裁定附表編號1至7
    所示罪刑，曾經臺灣桃園地方法院以110年度聲字第3286號
    裁定定其應執行之刑為有期徒刑15年6月，並經本院以110年
    度抗字第1820號裁定駁回抗告確定等節，有臺灣桃園地方法
    院110年度聲字第3286號裁定、如原裁定附表各編號所示判
    決書及抗告人之本院前案紀錄表在卷可稽，檢察官聲請合併
    定應執行刑，原審法院本其職權，裁定本件定應執行刑為有
    期徒刑16年，係於各刑中之最長期（有期徒刑2年）以上、
    各刑合併之刑期（有期徒刑26年2月）以下，經核並未逾越
    刑法第51條第5款之界限，亦未逾越前定之執行刑與其餘宣
    告刑合計之總數（有期徒刑16年1月），且原裁定附表各罪
    所示宣告刑合計有期徒刑26年2月，其中數罪曾定應執行刑
    後，已達減輕刑罰之結果；另審酌抗告人所犯如原裁定附表
    所示之各罪，其中編號1至5均為加重詐欺罪類型，罪質相同
    ，然其犯罪時間在105年12月間至107年7月間，非屬於短期
    間內所犯，且每次詐欺犯行均各自侵害不同被害人之財產法
    益。此外，抗告人另犯編號6所示恐嚇取財罪、編號7所示結
    夥三人以上強盜未遂罪、編號8所示招募他人加入犯罪組織
    罪，其犯罪類型、態樣多端，原審於審酌抗告人所犯各罪之
    罪質、犯罪情節、行為態樣、侵害法益暨所生損害，兼衡責
    罰相當與刑罰經濟之原則，整體評價其應受矯正之必要性後
    ，酌定其應執行之刑如上，所定之執行刑並未逾越法律之外
    部性界限，亦無違反公平、比例及罪刑相當原則等法律內部
    性界限之情形，核屬法院裁量職權之適法行使，並無違法或
    不當。又學者就數罪併罰量刑之意見，係供法官辦案之重要
    參考，但仍不得拘束法官在具體個案之裁量權。是抗告意旨
    徒以原裁定違反內部界限，或以個人家庭狀況，陳述其主觀
    之期待請求從輕裁定云云，均非可採。綜上所述，原裁定經
    核並無不合，抗告意旨以前揭情詞指摘原裁定不當，並無理
    由，應予駁回。
五、據上論斷，應依刑事訴訟法第412條，裁定如主文。
中　　華　　民　　國　　111 　年　　1 　　月　　14　　日
                  刑事第十八庭  審判長法  官  何俏美
                                      法  官  陳海寧
                                      法  官  葉乃瑋 
以上正本證明與原本無異。
如不服本裁定，應於收受送達後五日內向本院提出抗告狀。
                                      書記官  程欣怡
中　　華　　民　　國　　111 　年　　1 　　月　　14　　日